【裁判字號】    91,重上,288
【裁判日期】    920506
【裁判案由】    給付承攬報酬
【裁判全文】
臺灣高等法院民事判決                            九十一年度重上字第二八八號
    上  訴  人  亞金科技股份有限公司
    法定代理人  蔡政達
    訴訟代理人  陳峰富律師
    複  代理人  蕭世光律師
    被  上訴人  晶揚科技股份有限公司
    法定代理人  王金賢
    訴訟代理人  趙興偉律師
    複  代理人  江炳煌
右當事人間，因請求給付承攬報酬事件，上訴人對於中華民國九十一年五月二十二日
臺灣桃園地方法院八十九年度訴字第二九○號第一審判決，提起上訴，本院判決如左
：
    主      文
上訴駁回。
第二審訴訟費用由上訴人負擔。
    事實及理由
一、被上訴人起訴主張：上訴人自八十六年起委託被上訴人為積體電路封裝代工，八
    十八年十月份及十一月份完成代工交付之封裝晶粒數量，分別為十六萬三千二百
    三十七顆、三萬一千五百六十六顆，合計十九萬四千八千零三顆，未據給付代工
    封裝費；每顆晶粒之代工封裝費為新臺幣
    工封裝費，含稅共計二百二十四萬九千九百七十五元，屢經被上訴人之催索，未
    獲置理，為此，基於報酬給付請求權之法律關係，求為命上訴人給付二百二十四
    萬九千九百七十五元本息之判決。對於上訴人於原審所提起反訴，則以：上訴人
    所主張被上訴人交付之封裝晶粒，發生下模隆起現象，未能舉證證明為可歸責於
    被上訴人之事由，其提起反訴非有理由等語，資為抗辯。並聲明：(一)上訴駁回
    。(二)第二審訴訟費用由上訴人負擔。(三)如受不利判決願供擔保請求宣告免為
    假執行。
二、上訴人則以：被上訴人所交付上訴人委託代工封裝積體電路晶粒合計十九萬四千
    八千零三顆，由於被上訴人封裝前之烘烤時間不足，以致上訴人交付訴外人法樂
    奇公司予以上錫，因發生下模隆起現象之瑕疵，無法使用，造成上訴人之損害及
    所失利益，高達七百七十七萬六千八百二十二元，上訴人無支付報酬之義務等語
    ，資為抗辯；並於原審提起反訴，求為命被上訴人應給付上訴人七百七十七萬六
    千八百二十二元本息
    服，不予贅述。)之判決。並聲明：(一)原判決廢棄。(二)被上訴人在第一審之
    訴及其假執行之聲請均駁回。(三)被上訴人應給付上訴人七百七十七萬六千八百
    二十二元及自反訴狀繕本送達翌日起至清償日止，按週年利率百分之五計算之利
    息。(四)第一、二審訴訟費用由被上訴人負擔。(五)願供擔保請求宣告假執行。
三、被上訴人主張上訴人自八十六年起委託被上訴人為積體電路封裝代工，八十八年
    十月份及十一月份完成代工交付之封裝晶粒數量，分別為十六萬三千二百三十七
    顆、三萬一千五百六十六顆，合計十九萬四千八千零三顆，迄未給付代工封裝費
    ；每顆晶粒之代工封裝費為十一元，上訴人應給付之代工封裝費，含稅共計二百
    二十四萬九千九百七十五元等事實，為上訴人所不爭執，且有統一發票影本、出
    貨單影本各十件在卷為憑。被上訴人主張之上開事實，應堪信為真實。
四、按：因可歸責於承攬人之事由，致工作發生瑕疵者，定作人除依前二條之規定，
    請求修補或解除契約，或請求減少報酬外，並得請求損害賠償。固為民法第四百
    九十五條第一項所明定。惟查：當事人主張有利於己之事實者，就其事實有舉證
    之責任。民事訴訟法第二百七十七條前段亦定有明文。本件上訴人之所以拒絕給
    付報酬，無非以被上訴人所交付積體電路之封裝晶粒，發生下模隆起現象之瑕疵
    ，致上訴人發生損害等為其抗辯之論據，依前揭民事訴訟法之規定，自應就其抗
    辯之事實，即被上訴人所交付積體電路之封裝晶粒，發生下模隆起現象之瑕疵，
    為可歸責於被上訴人之事實，負舉證責任。經查：
(一)上訴人抗辯被上訴人所交付之積體電路之封裝晶粒，出現下模隆起現象之事實，
    為被上訴人所不爭執，且有財團法人中華科技經濟鑑測中心（90）訴北成字第06
    018號所載鑑定結果：「經實際檢測晶粒樣本，未經二十四小時烘烤之晶粒，其
    下模確實有隆起之現象」之鑑定報告書在卷為憑。上訴人所為上開抗辯之事實，
    應堪信為真實。
(二)查上訴人交付予被上訴人代工封裝之積體電路即IC半導體，於加工封裝前，須經
    烘烤流程，被上訴人封裝完成後交付上訴人，由上訴人再交付予法樂奇公司為上
    錫之加工等事實，均為兩造所不爭執；而由證人即福懋科技股份有公司職司封裝
    、測試業務之徐仁章於原審到場結證稱：「
    經過烘烤且水氣要控制得宜。晶圓太厚要研磨灌膠要烘烤，蓋完印也要烘烤。」
    、「
    證人義典科技股份有限公司研究開發部副科長曾增佑於本院準備期日到場結證稱
    ：「黑色膠體把晶片包起來後要烘烤才能產生化學反應，封裝後沒有辦法達到百
    分之百的穩定，所以封裝後要經過烘烤才能達到百分之百的穩定，一般下模隆起
    是指在IC與封裝材料間有突起，有空隙在裏面，封裝完後要烘烤，烤完後封裝廠
    會送到下游廠商製作成完整的產品。烘烤有兩種，要將IC黏到電路板上，上錫之
    前依照標準也要烘烤一次，讓水氣排除掉，如果水氣沒有排除產生下模隆起的機
    率會比較高。」、「封裝後都會用真空包裝，如果送去上錫前拆封六個小時內應
    該不用再烘烤，但如果拆封超過六個小時的話，可能就會吸收太多水氣，就須要
    再經過烘烤。」、「主要是在封裝材料與IC間產生的水氣，但應該是吸收空氣間
    的水氣，慢慢產生的，這是封裝材料的特性，封裝材料本身就是會吸濕。」
    院卷第一八四、一八五、一八六頁) 、及證人即上訴人交付上錫流程之法樂奇公
    司職員王保棠於原審到場結證稱：「
    才上錫。」、「
    生下模隆起，上錫前如果儲存也有可能因潮濕而有下模隆起現象。」、
    第二六六、二六七頁) 等證言，足資證明上訴人交付予被上訴人代工封裝之積體
    電路即IC半導體，不僅於加工封裝前，須經烘烤流程，於封裝完成後交付上訴人
    ，由上訴人再交付予法樂奇公司為上錫之前，尚須經過烘烤流程，以減少下模隆
    起之機率。
(三)綜合上開證人之證言，參酌由上訴人提出、上訴人不爭執之被上訴人所製作之檢
    測報告
    原因，可歸納為：(1)封裝品質有瑕疵，致水氣較易進入封裝不同材質界面中。(2)
    搬運、儲存條件不良，儲存時間過長。(3)SMT
    熔點
    於封裝、保存、運送、儲存、上錫溫度等流程，有一階段或有不當，均有可能出
    現下模隆起之現象。本件上訴人以被上訴人所交付封裝之IC半導體晶粒發生下模
    隆起之現象，係因被上訴人於封裝過程中未依標準烘烤流程烘烤所致等語為抗辯
    。惟依前揭財團法人中華科技經濟鑑測中心（90）訴北成字第06018 號所載鑑定
    結果：「一、經實際檢測晶粒樣本，未經二十四小時烘烤之晶粒，其下模確實有
    隆起之現象。二、經實際檢測晶粒樣本之比對，未經二十四小時烘烤之晶粒，其
    下模隆起之比例最高。經十二小時烘烤之晶粒，其下模隆起之比例次之。而經二
    十四小時烘烤之晶粒，其下模隆起之比例明顯下降。由此乃可推論烘烤時間不足
    確實為下模隆起之一種因素。」之鑑定報告書，充其量僅能證明經過封裝、上錫
    後之IC半導體所以發生下模隆起現象之原因，係「烘烤時間不足」所致，而由前
    揭說明於封裝前、上錫前均須經過烘烤之流程、階段，自非得因前揭鑑定書證明
    下模隆起原因為「烘烤時間不足」，即據以認定被上訴人所為加工封裝過程之烘
    烤時間不足，而認為可歸責於被上訴人。
(四)經查電子元件為IC半導體晶粒封裝、上錫加工之同業公司，在為晶圓模組加工進
    行上錫作業前，於晶粒元件未依儲存環境條件在溫度攝氏25度，相對溼度在65%
    以下之特別控制下，製程上即應先以攝氏125度，進行24小時烘烤，將可能在IC
    元件內部吸附水氣烤乾，且依數據顯示有預先為烘烤之處理，均能讓該隆起爆裂
    之現象消除之事實，有被上訴人提出、上訴人不爭執之「（美國）電子元件接著
    工程協會」所著之上錫標準資料在卷可參；本件上訴人將被上訴人所交付封裝之
    IC半導體晶粒，委由法樂奇公司為上錫之加工，該公司王寶棠結證稱：「
    瑕疵貨品是你們廠加工？加工過程？) 瑕疵貨品部分我們加工上錫前是放一二五
    度 C，且要經八小時烘烤完後再上錫，未經手觸摸直接上錫，處理過程一天內完
    成。」、「
    十以下，常溫當時室溫十二至十八度，IC送來後我們送庫房，亞金送來我們原封
    不動送庫房，至於IC在送來亞金存放時間我不知道。」等語在卷
    七頁) ，核與前開「（美國）電子元件接著工程協會」所著之上錫標準，有所不
    符；尚且被上訴人於八十八年十月一日所交付封裝之IC半導體晶粒，上訴人遲至
    十月十六日始委由法樂奇公司加工上錫之事實，亦據上訴人於本院準備程序期日
    陳明：「我們上證十七有載明二三○八七顆是十月一日交付給我們的，上證十四
    有提出十月一日是由晶揚回貨給亞金，亞金於十月十六日交給法樂奇上錫．．．
    」等語在卷
    第五七頁)，上訴人對於已封裝之IC半導體晶粒，其儲存時間顯已過長，於其上
    錫前，不無已有吸大量水氣之可能，法樂奇公司所為上錫之加工過程又不符上開
    之上錫標準，非無致封裝、上錫之IC半導體晶粒，發生下模隆起之機率。
(五)綜合上述，無一足資證明被上訴人交付予上訴人封裝之IC半導體晶粒，發生下模
    隆起現象，係可歸責於被上訴人於封裝前「烘烤時間不足」所致，上訴人以此抗
    辯，自非可採。至於證人游和珍、黃俊龍於本院所為證言，亦不足以證明被上訴
    人交付予上訴人封裝之IC半導體晶粒隆起現象，係可歸責於被上訴人於封裝前「
    烘烤時間不足」所致，無予贅述之必要。
五、從而，上訴人委由被上訴人為IC半導體晶粒代工封裝，被上訴人依約交付已封裝
    之IC半導體晶粒，上訴人自有給付被上訴人代工封裝之報酬義務。被上訴人據以
    請求上訴人給付二百二十四萬九千九百七十五元，於法尚非無據，應予准許。
六、給付無確定期限者，債務人於債權人得請求給付時，經其催告而未為給付，自受
    催告時起，負遲延責任。其經債權人起訴而送達訴狀，或依督促程序送達支付命
    令，或為其他相類之行為者，與催告有同一之效力。遲延之債務，以支付金錢為
    標的者，債權人得請求依法定利率計算之遲延利息；又應付利息之債務，其利率
    未經約定，亦無法律可據者，週年利率為百分之五，民法第二百二十九條第二項
    、第二百三十三條第一項前段、第二百零三條分別定有明文。本件被上訴人請求
    給付報酬以支付金錢為標的，無確定期限，未約定利息，併請求自民事聲明狀繕
    本送達翌日即八十九年三月十四日起至清償日止，按週年利率百分之五計算之利
    息，核無不合，亦應予准許。
七、承前所述，上訴人無法舉證證明被上訴人所交付封裝之IC半導體晶粒，發生下模
    隆起現象，係可歸責於被上訴人於封裝前「烘烤時間不足」所致，其於原法院提
    起反訴，求為命被上訴人賠償損害，自屬無據，不應准許。
八、綜上所述，原法院於被上訴人上開請求範圍內，為其勝訴判決，及依兩造陳明願
    供擔保，以代釋明，請求准、免宣告假執行，爰酌定擔保金額，分別准許之；並
    駁回上訴人之反訴其假執行之聲請，經核尚無違誤；上訴意旨仍持陳詞，指摘原
    法院之判決不當，求予廢棄，非有理由。應予駁回。
九、本件事證已臻明確，兩造其他攻擊、防禦方法及提出未援用之證據，經斟酌後認
    不影響判決基礎，無逐一論述必要，併此敘明。
據上論結，本件上訴為無理由，爰判決如主文。
中      華      民      國    九十二    年      五      月      六      日
                              民事第十二庭
                                  審判長法  官  林  丁  寶
                                        法  官  林  恩  山
                                        法  官  陳  博  享
右正本係照原本作成。
如不服本判決，應於收受送達後二十日內向本院提出上訴書狀，其未表明上訴理由者
，應於提出上訴後二十日內向本院補提理由書狀（均須按他造當事人之人數附繕本）
上訴時應提出委任律師或具有律師資格之人之委任狀；委任有律師資格者，另應附具
律師資格證書及釋明委任人與受任人有民事訴訟法第四百六十六條之一第一項但書或
第二項（詳附註）所定關係之釋明文書影本。
中      華      民      國    九十二    年      五      月      七      日
                                        書記官  鄭  靜  如
附註：
民事訴訟法第四百六十六條之一（第一項、第二項）：
對於第二審判決上訴，上訴人應委任律師為訴訟代理人。但上訴人或其他法定代理人
具有律師資格者，不在此限。
上訴人之配偶、三親等內之血親、二親等內之姻親，或上訴人為法人、中央或地方機
關時，其所屬專任人員具有律師資格並經法院認為適當者，亦得為第三審訴訟代理人
。


司法院資訊處製作；財團法人民間司法改革基金會備份。
